【裁判字號】    99,易,2044
【裁判日期】    990823
【裁判案由】    毒品危害防制條例
【裁判全文】
臺灣板橋地方法院刑事判決              99年度易字第2044號
公  訴  人  臺灣板橋地方法院檢察署檢察官
被      告  甲○○
上列被告因違反毒品危害防制條例案件，經檢察官提起公訴（99
年度毒偵字第4136、4376號），因被告於本院準備程序中就被訴
事實為有罪之陳述，經合議庭評議後，裁定由受命法官獨任進行
簡式審判程式，判決如下：
    主  文
甲○○施用第二級毒品，累犯，處有期徒刑肆月，如易科罰金，
以新臺幣壹仟元折算壹日，扣案附表一編號一所示之物均沒收銷
燬；又施用第二級毒品，累犯，處有期徒刑肆月，如易科罰金，
以新臺幣壹仟元折算壹日，扣案附表一編號二所示之物均沒收銷
燬。應執行有期徒刑柒月，如易科罰金，以新臺幣壹仟元折算壹
日，扣案附表一編號一、二所示之物均沒收銷燬。
    事  實
一、甲○○前曾於民國88年間，因施用毒品案件，經本院以88年
    度毒聲字第453 號裁定送觀察、勒戒，因認無繼續施用傾向
    ，於88年2 月12日執行完畢釋放出所，並經臺灣板橋地方法
    院檢察署檢察官以88年度偵字第2963號不起訴處分確定；於
    90年間，因施用毒品案件，經臺灣臺北地方法院以90年度毒
    聲字第1167號裁定再送觀察、勒戒，認有繼續施用傾向，復
    經該法院以90年度毒聲字第1656號裁定送強制戒治，嗣於91
    年2 月22日停止其處分出所，所餘期間付保護管束，於91年
    6 月23日保護管束期滿未經撤銷，視為強制戒治期滿執行完
    畢，此次施用犯行另經該院以90年度簡字第2573號判處有期
    徒刑3 月確定；於91年間，因施用毒品案件，經本院以91年
    度毒聲字第2599號裁定送強制戒治，於92年9 月12日停止處
    分出所，迄至92年10月8 日付保護管束期滿為止仍未經撤銷
    ，視為強制戒治期滿執行完畢，施用犯行部分又經本院以91
    年度易字第2596號判處有期徒刑7 月，經其上訴，由臺灣高
    等法院以92年度上易字第82號判決駁回確定，其入監服刑，
    嗣於94年3 月19日縮刑期滿執行完畢；於93年間，因施用毒
    品案件，經本院以94年度易字第58號判處有期徒刑6 月確定
    ，其於95年1 月25日易科罰金執行完畢；於95年間，因施用
    毒品案件，經本院以95年度簡字第6152號判處有期徒刑6 月
    確定，嗣經本院以97年度聲減字第99號裁定減刑為有期徒刑
    3 月確定，其於99年1 月26日易科罰金執行完畢（本件構成
    累犯）。詎其竟未戒除毒癮，仍為下列行為：
  (一)其基於施用第二級毒品甲基安非他命之犯意，於99年5 月6
    日晚上10時許，在其位於臺北縣土城市○○街68巷8 號1 樓
    之住處，施用第二級毒品甲基安非他命1 次。嗣於同年5 月
    8 日下午3 時許，在同上縣板橋市○○路431 巷口為警查獲
    ，並扣得甲○○所有如附表一編號一所示之甲基安非他命2
    小包（淨重0.1060公克，取樣0.0002公克鑑定用罄，驗餘淨
    重0.1058公克及含微量甲基安非他命之包裝袋2 個），且經
    採集其尿液送驗呈甲基安非他命類陽性反應，始查悉上情。
  (二)其另基於施用第二級毒品甲基安非他命之犯意，於同年5 月
    16日，在上開住處，施用第二級毒品甲基安非他命1 次。嗣
    於同年5 月18日晚上9 時30分許，在同上縣板橋市○○路○
    段與新興路口，為警查獲，並扣得甲○○所有如附表一編號
    二所示之甲基安非他命1 小包（淨重0.0820公克，取樣0.00
    02公克鑑定用罄，驗餘淨重0.0818公克及含微量甲基安非他
    命之包裝袋1 個）、附表一編號三所示之海洛因1 包（甲○
    ○持有第一級毒品海洛因部分，另案偵查），且經採集其尿
    液送驗呈安非他命類陽性反應，始查悉上情。
三、案經臺北縣政府警察局樹林分局、板橋分局報請臺灣板橋地
    方法院檢察署檢察官偵查起訴。
    理  由
一、按除被告所犯為死刑、無期徒刑、最輕本刑為三年以上有期
    徒刑之罪或高等法院管轄第一審案件者外，於第一次審判期
    日前之準備程序進行中，被告先就被訴事實為有罪之陳述時
    ，審判長得告知被告簡式審判程序之旨，並聽取當事人、代
    理人、辯護人及輔佐人之意見後，裁定進行簡式審判程序，
    刑事訴訟法第273 條之1 第1 項定有明文。經核本件被告甲
    ○○所犯係死刑、無期徒刑、最輕本刑為三年以上有期徒刑
    以外之罪，其於準備程序中就被訴之事實為有罪陳述，經法
    官告知簡式審判程序之旨，並聽取公訴人、被告之意見後，
    本院爰依首揭規定，合議裁定由受命法官獨任進行簡式審判
    程序，合先敘明。
二、認定犯罪事實所憑之證據及理由：
  (一)有關犯罪事實一(一)部分，業據被告甲○○於警詢、偵查本院
    準備程序及審理中坦認不諱（見99年度毒偵字第4136號偵查
    卷宗第3 至4 、40頁及本院卷第29、31頁），並有為警查獲
    之如附表一編號一所示之物扣案可證，復有前述附表一編號
    一所示扣案物之照片3 張附卷可參（見99年度毒偵字第4136
    號偵查卷宗第12頁）。又被告經警查獲後，於99年5 月8 日
    ，在臺北縣政府警察局樹林分局警備隊所採尿液，經送台灣
    檢驗科技股份有限公司以酵素免疫分析法初驗及氣相層析質
    譜儀複驗，均呈安非他命類陽性反應，此有台灣檢驗科技股
    份有限公司濫用藥物尿液檢驗報告1 紙在卷可稽（見99年度
    毒偵字第4136號偵查卷宗第50頁）。再者，附表一編號一所
    示扣案之白色細結晶1 小包（淨重0.1060公克，取樣0.0002
    公克鑑定用罄，驗餘淨重0.1058公克）經送請交通部民用航
    空局航空醫務中心鑑定結果，該白色細結晶1 小包含第二級
    毒品甲基安非他命成分，亦有交通部民用航空局航空醫務中
    心鑑定書1 紙在卷可按（見99年度毒偵字第4136號偵查卷宗
    第52頁）。
  (二)有關犯罪事實一(二)部分，亦據被告甲○○於本院準備程序及
    審理中坦認不諱（見本院卷29、31頁），並有為警查獲之如
    附表一編號二所示之物扣案可證，復有前述附表一編號二所
    示扣案物之照片9 張附卷可參（見99年度毒偵字第4376號偵
    查卷宗第22至26頁）。又被告經警查獲後，於99年5 月18日
    ，在臺北縣政府警察局板橋派出所採尿液，經送台灣檢驗科
    技股份有限公司以酵素免疫分析法初驗及氣相層析質譜儀複
    驗，均呈安非他命類陽性反應，此有台灣檢驗科技股份有限
    公司濫用藥物尿液檢驗報告1 紙在卷可稽（見99年度毒偵字
    第43 76 號偵查卷宗第65頁）。再者，附表一編號二所示扣
    案之白色細結晶1 小包（淨重0.0820公克，取樣0.0002公克
    鑑定用罄，驗餘淨重0.0818公克）經送請交通部民用航空局
    航空醫務中心鑑定結果，該白色細結晶1 小包含第二級毒品
    甲基安非他命成分，亦有交通部民用航空局航空醫務中心鑑
    定書1 紙在卷可按（見99年度毒偵字第4376號偵查卷宗第67
    頁）。
  (三)綜上所述，足認被告甲○○自白與事實相符，本件事證明確
    ，被告犯行，洵堪認定。
三、又毒品危害防制條例於92年7 月9 日修正公佈，自93年1 月
    9 日施行，其中第20條、第23條將施用毒品之刑事處遇程式
    ，區分為「初犯」及「5 年內再犯」、「5 年後再犯」。依
    其立法理由之說明：「初犯」，經觀察、勒戒或強制戒治後
    ，應為不起訴處分或不付審理之裁定；經觀察、勒戒或強制
    戒治執行完畢釋放後，「5 年內再犯」者，因其再犯率甚高
    ，原實施之觀察、勒戒及強制戒治既已無法收其實效，爰依
    法追訴或裁定交付審理。至於經觀察、勒戒或強制戒治執行
    完畢釋放後，「5 年後再犯」者，前所實施之觀察、勒戒或
    強制戒治已足以遮斷其施用毒品之毒癮，為期自新及協助其
    斷除毒癮，仍適用「初犯」規定，先經觀察、勒戒或強制戒
    治之程式。從而，依修正後之規定，僅限於「初犯」及「5
    年後再犯」二種情形，始應先經觀察、勒戒或強制戒治程式
    。倘被告於5 年內已再犯，經依法追訴處罰，縱其第三次（
    或第三次以上）再度施用毒品之時間，在初犯經觀察、勒戒
    或強制戒治執行完畢釋放5 年以後，已不合於「5 年後再犯
    」之規定，且因已於「5 年內再犯」，顯見其再犯率甚高，
    原實施觀察、勒戒或強制戒治，已無法收其實效，即應依該
    條例第10條處罰（最高法院97年度第5 次刑庭會議決議意旨
    參照）。被告既有如犯罪事實欄所示觀察、勒戒、強制戒治
    及論罪科刑之前科，此有臺灣高等法院被告前案紀錄表1份
    附卷可參，是被告本次再犯施用毒品犯行，依上揭說明，顯
    非5 年後再犯，即無再行觀察、勒戒或強制戒治之必要，揆
    諸前揭說明，仍應依法論科。
四、核被告甲○○就犯罪事實一(一)及(二)所為，均係犯同條例第10
    條第2 項之施用第二級毒品罪。其施用第二級毒品前後，持
    有第二級毒品之低度行為，為施用之高度行為所吸收，不另
    論罪。又其就犯罪事實一(一)及(二)所犯數罪，犯意各別，罪名
    不同，應分論併罰之。另被告前有如事實欄所述之犯罪科刑
    及執行情形，此有臺灣高等法院被告前案紀錄表1 份在卷可
    稽，其於有期徒刑執行完畢後，5 年以內再故意犯前開2 罪
    ，皆應依刑法第47條第1 項規定論以累犯，均加重其刑。爰
    審酌被告有如事實欄所述之施用毒品前科紀錄，經觀察勒戒
    、強制戒治執行完畢，仍無法戒絕毒癮，再次漠視法令禁制
    而犯本罪，惟其施用毒品所生危害，實以自戕身心健康為主
    ，尚無明顯而重大之實害，暨其犯罪後坦承犯行，態度良好
    等一切情狀，分別量處如主文所示之刑，並定其應執行之刑
    ，且諭知易科罰金之折算標準。至扣案附表一編號一、二所
    示之第二級毒品甲基安非他命，分別係被告犯犯罪事實一(一)
    、(二)所為當場查獲的第二級毒品；又鑑定機關於鑑定時，雖
    將毒品與包裝分別秤重，然依鑑定機關之甲基安非他命毒品
    純度定量分析鑑驗標準作業程序，係將包裝內之透明結晶（
    甲基安非他命）取出裝於該局毒品檢驗用袋中進行甲基安非
    他命純度定量分析，包裝則呈空袋形狀，但仍留有極微量透
    明結晶（甲基安非他命）殘渣於塑膠袋中等情，則該包裝均
    並未與毒品完全析離；就本件毒品與包裝，均應依毒品危害
    防制條例第18條第1 項前段規定，諭知沒收銷燬之，又鑑定
    時經取樣鑑驗耗用之毒品，因已不存在，不得宣告沒收，一
    併敘明。末按沒收係附隨於主刑，必該沒收物品與其所宣告
    主刑，具有關連性，方能諭知沒收（最高法院87年度臺上字
    第1678號判決意旨參照）。查本案被告經檢察官起訴並經本
    院論罪科刑之犯行僅有施用甲基安非他命之犯行，其本件同
    時被查獲扣案之物品雖尚有如附表一編號三所示之海洛因1
    小包，固屬違禁物，但與本案宣告之主刑無關連性，揆諸前
    揭說明，尚不得於本件判決宣告沒收，應由檢察官另行偵查
    或聲請，附此敘明。
據上論斷，應依刑事訴訟法第273 條之1 第1 項、第299 條第1
項前段，毒品危害防制條例第10條第2 項、第18條第1 項前段，
刑法第11條前段、第51條第5 款、第47條第1 項前段、第41條第
1 項前段、第2 項，判決如主文。
本案經檢察官簡志祥到庭執行職務。
中    華    民    國    99    年    8     月    23    日
                  刑事第一庭    法  官  連雅婷
以上正本證明與原本無異
如不服本判決應於送達後10日內向本院提出上訴狀
                                書記官  郭晉良
中    華    民    國    99    年    8     月    23    日
附表一
  ┌──┬────────┬─────────────┬───────────┐
  │編號│    品    項    │     數量或重量           │  鑑  定  書  文  號  │
  ├──┼────────┼─────────────┼───────────┤
  │一  │甲基安非他命    │貳小包（含包裝袋貳只），淨│交通部民用航空局航空醫│
  │    │                │重0.1060克，共取樣0.0002克│務中心航藥鑑字第099354│
  │    │                │，驗餘淨重0.1058公克。    │4 號鑑定書1 紙。      │
  ├──┼────────┼─────────────┼───────────┤
  │二  │甲基安非他命    │壹小包（含包裝袋壹只），淨│交通部民用航空局航空醫│
  │    │                │重0.0820克，共取樣0.0002克│務中心航藥鑑字第099349│
  │    │                │，驗餘淨重0.0818公克。    │9 號鑑定書1 紙。      │
  ├──┼────────┼─────────────┼───────────┤
  │三  │海洛因          │壹小包                    │                      │
  └──┴────────┴─────────────┴───────────┘
附錄本案論罪科刑法條全文：
毒品危害防制條例第10條第2項
施用第二級毒品者，處 3 年以下有期徒刑。

司法院資訊處製作；財團法人民間司法改革基金會備份。
